灣高等法院臺南分院刑事判決　　　　　　　九十一年度上易字第七五號　 孝股
　　上訴人即被告　甲○○
　　選任辯護人　　吳炳輝
右上訴人因詐欺案件，不服臺灣雲林地方法院九十年度易字第三九五號中華民國九十
年十一月二十六日第一審判決（起訴案號：臺灣臺南地方法院檢察署八十九年度偵字
第三四四五號、九十年度偵字第一五二二號），提起上訴，本院判決如左：
    主  文
原判決撤銷。
甲○○連續意圖為自己不法之所有，以詐術使人將本人之物交付，處有期徒刑貳年肆
月。
    事  實
一、甲○○明知自己財務狀況不佳，已陷於無支付能力，竟意圖為自己不法之所有，
    並基於概括犯意，先於民國八十八年十月、十一月間（公訴人誤繕為六、七月間
    ），在雲林縣元長鄉長南村丙○○之稻米庫房內，隱瞞其經濟狀況不佳之情形，
    佯以日後保證會支付貨款，並以每次支付部分價款之方式，而向丙○○購買稻穀
    數批，致丙○○不疑有他而陷於錯誤，陸續交付價值約新臺幣（下同）二百萬元
    之稻穀予甲○○，其後除支付部分貨款外，其餘貨款因無法支付，乃於八十八年
    十二月中旬，開立金額合計一百五十萬元之支票四紙，交予丙○○以支付貨款；
    又於八十九年一月十四日起至同年月二十二日（公訴人誤繕為六、七月間），在
    雲林縣崙背鄉○○村○○路二十號乙○○所經營之「大慶商行稻谷乾燥廠」，隱
    瞞其經濟狀況不佳之情形，陸續向乙○○購買稻穀合計四百二十六萬元，並向乙○○佯稱須將稻穀載運至上手處，無法馬上拿到現金，乃開具支票數紙予乙○○
    以支付貨款，乙○○因不知甲○○經濟狀況不佳，遂陸續交付稻穀予甲○○。嗣
    甲○○上揭所開立之支票屆期，經丙○○及乙○○陸續提示而遭退票，甲○○乃
    再換開票面金額十萬元之本票十五張交予丙○○，除其中二十萬元兌現外，其餘
    均未兌現，經丙○○及乙○○分別向甲○○追討無著，其二人始悉受騙，合計詐
    得丙○○部分一百三十萬元，乙○○部分四百二十六萬元。
二、案經丙○○、乙○○訴由臺灣雲林地方法院檢察署檢察官偵查起訴。
    理  由
一、訊據被告甲○○，對於其已經濟狀況不佳，而仍於前揭時間連續向告訴人乙○○
    收購稻穀，積欠四百二十六萬元未償還等情固坦承不諱，惟矢口否認有何詐欺之
    犯行，辯稱：前開支票係向丙○○週轉現金，並未以之購買稻穀；而向丙○○購
    買之稻穀，均已支付貨款完畢，而向告訴人乙○○購買之稻穀合計六百餘萬元，
    並已支付一百多萬元，並未詐欺云云。經查：
（一）被告如何於前揭時間，以支付部分，積欠部分貨款之方式連續向告訴人丙○○
      購買稻穀，並保証日後會付款，因支付部分貨款後，其餘貨款無法支付，如何
      簽發前揭支票以支付貨款，然除嗣後再給付貨款二十萬元外，其餘一百三十萬
      元之貨款均未給付等事實，業據告訴人丙○○於偵查及本院調查時指訴綦詳（
      見他字第九一號偵查卷第四頁、本院九十一年一月二十四日訊問筆錄）；再被
      告如何於前揭時間，隱瞞其經濟狀況，而向告訴人乙○○購買稻穀合計四百二
      十六萬元，迄今均未給付貨款等事實，復據告訴人乙○○指明在卷（見本院九
      十一年一月二十四日訊問筆錄），並有支票、退票理由單分別附於他字第九一
      、六九０號偵查卷足憑。被告所辯係以支票向告訴人丙○○週轉現金一節，不
      僅為告訴人丙○○所否認，並經告訴人丙○○提出元富乾燥濕穀地磅秤量單為
      憑，且被告於原審審理時供稱：「．．後來在八十八年十月至十一月間向丙○○買稻穀約買了十台左右，每台約二萬多斤的重量，當時我陸續給付予他一百
      多萬元，但尚積欠他一百八十多萬元，後來我又還他五十萬元，所以目前尚積
      欠他一百三十萬元」等語（見原審卷第二十頁）亦相矛盾，是堪認被告上開辯
      稱以前開支票向告訴人丙○○以週轉現金一節與事實不符，尚無可採；告訴人
      丙○○、乙○○上開指訴購買稻穀等語，應可信採。
（二）又證人賴煒煌於原審審理時到庭結證稱：是伊借錢給被告買大卡車供其作生意
      ，並未與被告合作投資作生意等語（見原審卷第七十三頁），被告亦不否認大
      卡車的車款是賴煒煌所支付，僅改稱其花費四、五百萬元建築倉庫云云（見原
      審卷第七十三頁），是被告於原審辯稱遭賴煒煌倒債一千多萬元云云，並不足
      採。再者，証人吳清郎雖証稱「．．，之前二、三年前甲○○曾被賴煒煌詐騙
      過，賴煒煌叫他要建設倉庫，我阻止甲○○，但甲○○不聽，後來才週轉不過
      來，導致今日的局面」等語（見原審卷第一０九頁），縱令屬實，然被告遭倒
      債之事既係在八十六年間，此時距被告向告訴人購買稻穀已有二年之久，是被
      告未支付告訴人稻穀貨款是否與此有關連，頗堪質疑，且被告既遭証人賴煒煌
      倒債一千多萬元，則其經濟狀況顯有惡化，購買大量之稻穀將來應有不能如期
      支付貨款之情事，應為被告所明知，竟仍向告訴人丙○○、乙○○購買前開大
      量之稻穀，足認其有屆期不支付貨款之為自己不法所有意圖甚明。
（三）再被告於原審供稱向告訴人購買稻穀時，已負債六、七百萬元，經濟狀況欠佳
      （見原審卷第一五七頁）；於本院審理時則供述「向告訴人購買稻穀後，賣掉
      該稻穀償還積欠他人之債務」（見本院九十一年二月二十七日審判筆錄）。再
      於偵查中供稱「（你訂購稻穀哪裡去？）賣掉錢還給我所開的票，我生意失敗
      ，被倒一千多萬元」（見八十九年度他字第六九○號偵查卷第二十四頁背面第
      一行起）等語；於原審審理時供稱：「（問：訂購稻穀後，販賣稻穀之收入流
      向？）因我尚有積欠他人債務，已用該金額償還給其他人」、「（問：賣稻穀
      之價金流向？）我都拿來週轉還給別人了」、「（問：在向丙○○、乙○○訂
      購稻穀之前，在外之負債若干？）因與人合夥經營不善而負債五、六百萬元」
      （見原審卷第二十二頁、二十五頁至二十六頁）、「（問：向告訴人買入之稻
      穀何在？）我賣給金農米及三好米」、「（問：收到金農米及三好米之價金流
      向？）我又拿去支付其他款項，因為我的錢都是週轉來週轉去」（見原審卷第
      六十四頁至六十五頁）、「（問：向告訴人買稻穀時，經濟狀況如何？）很不
      好」（見原審卷第一一三頁）等語。再佐以證人李有宜結證：「自八十五年起
      至今累計積欠我將近五百萬元，至今尚未償還」、「我自八十五年開始借他錢
      ，一直讓他借至八十七年間，後來我即未再借款給他」、「自他失敗後均未償
      還」等語（見原審卷第一０六頁至一０七頁）；證人王嚴素琴結證：「我共借
      他六、七十萬元，大約在八十八年八、九月時開始借他的」等語（見原審卷第
      一五四頁），及證人鄭炳仁結證：「甲○○至今仍積欠我五、六十萬元，之前
      是自八十八年三、四月間開始陸續向我借錢」等語（見原審卷第一五三頁），
      足認被告向告訴人丙○○、乙○○購買稻穀時，經濟週轉即已出現危機，竟仍
      萌生挖東牆補西牆之意，將自告訴人處取得之稻穀變現後，僅償還告訴人丙○○部分貨款，而其餘均挪為他用，償還積欠他人之債務，而告訴人乙○○部分
      更未支付分文，顯見被告於向告訴人丙○○、乙○○訂購稻穀時，即有詐欺之
      故意，堪予認定。
（四）末查，被告向告訴人乙○○購買之稻穀數額總計四百二十六萬元，連同他人寄
      放告訴人乙○○處，委託告訴人乙○○販賣與被告之稻穀合計始達六百餘萬元
      ，而被告所供曾支付一百萬元部分，係清償他人寄賣之部分，此部分被告並未
      向其購買，被告向告訴人購買之稻穀數量為四百二十六萬元等事實，又據告訴
      人乙○○一再指明在卷（見本院九十一年一月二十四日訊問筆錄、九十一年三
      月十三日審判筆錄），足認被告詐欺告訴人乙○○部分係四百二十六萬元，而
      非六百萬元。
（五）此外，復有告訴人提出之本票二紙、支票九張及退票理由單七張、地磅記錄單
      十二紙、地磅秤量單十紙（以上均影本）、被告元長鄉農會第一一二二一號支
      票存款帳戶交易明細表等物附卷可參。
（六）綜上所述，被告所辯無非事後卸責之詞，不足採信。本件事證已臻明確，被告
      詐欺犯行堪予認定。
二、核被告所為，係犯刑法第三百三十九條第一項詐欺取財罪。被告先後多次犯行，
    時間緊接，方法相同，觸犯構成要件相同之罪，顯係基於概括犯意為之，為連續
    犯，依刑法第五十六條之規定，以一罪論，並加重其刑。
三、原審予以論罪科刑，固非無見。唯查被告詐欺告訴人乙○○所得為四百二十六萬
    元，且分文未付，原審認被告向告訴人乙○○購買之稻穀數量為六百萬元，被告
    並已支付部分貨款一百多萬元等情，顯與事實不符，而有疏失。上訴意旨，否認
    犯罪，固無可取，惟原判決既有可議，即屬無可維持，自應由本院將原判決撤銷
    改判。爰審酌被告並無犯罪紀錄，素行尚良好，因經濟狀況不佳，始向告訴人詐
    騙，其犯罪之動機、目的、手段，及其與告訴人先前均有交易往來之關係，暨被
    告犯後否認犯行之態度等一切情狀，量處如主文所示之刑，以示懲儆。至公訴人
    於原審審理時具體求處被告有期徒刑四年，惟經本院審酌被告與告訴人前已有過
    多年交易之關係，此次詐騙諒係一時失慮而為，因認檢察官上開具體求刑尚嫌過
    重，附此敘明。
據上論結，應依刑事訴訟法第三百六十九條第一項前段、第三百六十四條、第二百九
十九條第一項前段，刑法第五十六條、第三百三十九條第一項，罰金罰鍰提高標準條
例第一條前段，判決如主文。
本案經檢察官吳忠賢到庭執行職務。
中      華      民      國    九十一    年      三      月     十三     日
                                  臺灣高等法院臺南分院刑事第五庭
                      審判長法官  鄭  文  肅
                                                法官  王  浦  傑
                                                法官  陳  珍  如
右正本證明與原本無異。
不得上訴。
                                          法院書記官  周  美  莉
中      華      民      國    九十一    年      三      月     十四     日
附錄本案論罪科刑法條全文：
刑法第三百三十九條第一項：
意圖為自己或第三人不法之所有，以詐術使人將本人或第三人之物交付者，處五年
以下有期徒刑、拘役或科或併科一千元以下罰金。
